【裁判字號】    89,簡,13
【裁判日期】    890830
【裁判案由】    履行契約
【裁判全文】
臺灣臺中地方法院民事判決  八十九年度簡字第十三號
    原      告  甲  ○
    被      告  乙○○
右當事人間履行契約事件，本院判決如左：
    主      文
被告應給付原告新台幣壹拾壹萬仟玖佰柒拾元及自民國八十八年十一月五日起至清
償日止，按年息百分之五計算之利息。
訴訟費用由被告負擔。
本判決於原告以新台幣萬捌仟元為被告供擔保後，得假執行。但被告如於假執行程
序實施以前以新台幣壹拾壹萬仟玖佰柒拾元為原告預供擔保，得免假執行。
    事      實
甲、原告方面：
一、聲明：除假執行之擔保金額及免假執行外，如主文所示。
二、陳述：
（一）原告於民國八十三年七月二十七日，以總價新台幣（下同）三百一十萬元，向
      被告乙○○購買坐落台中縣烏日鄉○○○段第一五之二四地號，及其上建物即
      門牌號碼台中縣烏日鄉○○路二九九巷六號房屋（下稱系爭房地），並已交付
      價金及辦妥所有權移轉登記，詎原告事後得知系爭房地早已劃定為臺中生活圈
      二號線上之計畫道路用地，被告顯有詐欺之罪嫌，原告迫於無奈，乃於同年十
      一月十八日與被告達成和解，並簽立協議保證契約書，約定系爭房地在遭政府
      徵收時，如補償金額未達被告實際所得金額二百九十四萬四千元時，被告最高
      應補償原告損失一百萬元。
（二）今系爭房地確已於八十八年六月二十五日遭台中縣政府徵收完畢，且原告已領
      到補償金額二百零六萬二千元，扣除尚有徵收建築改良物補償金補差額十三萬
      八千零三十四元、徵收建築改良物全部拆除救濟金補差額五萬五千二百一十三
      元及徵收建築改良物自拆獎勵金五十七萬四千七百七十三元經台中縣政府通知
      後即可領取外，總計原告可領取之補償金額與契約書所約定被告實際所得二百
      九十四萬四千元相差一十一萬三千九百七十元，爰依契約之法律關係請求被告
      如數給付。
三、證據：提出不動產買賣契約書、土地及建物登記謄本、協議保證契約書、工程徵
    收土地各項補償費明細表、臺灣高等法院臺中分院八十五年度上易字第一八三三
    號刑事判決、八十四年度上字第五六二號民事判決各一份、支票乙紙（均係影本
    ）為證。
乙、被告方面：
一、聲明：駁回原告之訴及假執行之聲請，如受不利之判決，願供擔保請准免為假執
    行。
二、陳述：
（一）原告曾於八十四年間提起返還價金訴訟，主張與被告間之買賣契約業已解除，
      惟經法院判決敗訴，由此可知原告自始即不承認兩造間所定協議書內容，雙方
      亦未就該協議書達成合意，是該協議書應尚未成立生效。又縱該協議書已生效
      ，因系爭房地尚未完成徵收，原告尚不能據此請求給付約定之價款。
（二）又原告所提領取補償金部分，據查台中縣烏日鄉公所尚有其他款項尚未發放，
      而原告已領取之補償費金額是否如原告所稱之金額，尚有疑問，且原告因將系
      爭房地出租，而有租金收入，已無任何損害，自不得再向被告請求賠償損失。
三、證據：提出臺灣臺中地方法院八十四年度訴字第一一一號民事判決影本一份為證
    ，並聲請本院向臺中縣烏日鄉公所函查原告就系爭房地是否尚有自動拆除獎勵金
    及其他補償金尚未領取。
    理      由
一、本件原告主張於八十三年七月二十七日，以三百一十萬元向被告購買系爭房地，
    並已交付價金及辦妥所有權移轉登記，嗣原告方知係因被告之詐欺行為而買受系
    爭房地，且系爭房地早已劃定為臺中生活圈二號線上之計畫道路用地，而兩造乃
    於同年十一月十八日，簽立協議保證契約書，約定系爭房地在遭政府徵收時，如
    補償金額未達被告實際所得金額二百九十四萬四千元時，被告最高應補償原告損
    失一百萬元，又系爭房地確已於八十八年六月二十五日遭台中縣政府徵收完畢，
    足見該契約之條件已成就，且原告已領到補償金額二百零六萬二千元，扣除尚有
    可領取之補償金共計七十六萬八千零二十元外，原告尚可依契約向被告請求給付
    差價一十一萬三千九百七十元等語。被告則以因原告曾主張與被告間之買賣契約
    業已解除，可見原告自始即不承認兩造間所定協議書內容，雙方亦未就該協議書
    達成合意，是該協議書應尚未成立生效，又原告所提領取補償金是否如原告所稱
    之金額，尚有疑問，且原告因將系爭房地出租，而有租金收入，已無任何損害，
    自不得再向被告請求賠償損失等語資為抗辯。
二、原告主張兩造間就系爭房地訂有買賣契約，且原告係在辦妥所有權移轉登記後，
    始知系爭房地早已劃定為臺中生活圈二號線上之計畫道路用地，而認受被告詐欺
    買受系爭房地，被告自知理虧，乃於八十三年十一月十八日與原告達成協議，訂
    立協議保證契約書，業據提出不動產買賣契約書、土地及建物登記謄本、協議保
    證契約書、臺灣高等法院臺中分院八十五年度上易字第一八三三號刑事判決各一
    份（均係影本）為證，且為被告所不爭執，自堪信為真實。被告雖另以因原告曾
    主張與被告間之買賣契約業已解除，可見原告自始即不承認兩造間所定協議書內
    容，雙方亦未就該協議書達成合意，是該協議書應尚未成立生效，又原告所提領
    取補償金是否如原告所稱之金額，尚有疑問，且原告因將系爭房地出租，而有租
    金收入，已無任何損害云云置辯，並提出本院民事判決一份為證，然為原告否認
    。經查：（一）由被告所提之民事判決以觀，法院並未認定原告自始不承認上開
    協議書之內容，僅認定原告係以協議保證書代替原來受詐欺之買賣契約並捨棄其
    撤銷權，而原告竟主張行使已捨棄之撤銷權，乃為原告敗訴之判決，是以尚不能
    僅憑被告所提之證據而認定上開協議書無效。（二）按和解者，謂當事人約定，
    互相讓步，以終止爭執或防止爭執發生之契約。又和解有使當事人所拋棄之權利
    消滅及使當事人取得和解契約所訂明權利之效力，民法第七百三十六條、第七百
    三十七條分別定有明文。又和解契約合法成立，兩造當事人即均應受契約之拘束
    ，縱使一造因而受不利益之結果，亦不得事後翻異，更就和解前之法律關係再行
    主張，最高法院十九年上字第一九六四號著有判例可資參照。本件依兩造所簽訂
    之協議保證契約書所載：「‧‧‧雙方協議條件如下。一、‧‧‧‧。二、甲方
    （指原告）以後若遭政府徵收土地房屋及因徵收所領取之一切獎金‧‧‧因徵收
    所得任何金額合計未達第一條乙方（指被告）實得金額二百九十四萬四千元時，
    乙方願以最高補償甲方受損失新台幣一百萬元正，並提供位於豐原市○○段二之
    三號抵押權設定最高限額一百萬元正，並立具本票乙紙於本條件成立時，始可行
    使，其間利息約定無利息‧‧‧。四、本契約甲方未遭受徵收發生損失前，不得
    行使抵押權或本票求償，否則無效。‧‧‧。」等語以觀，顯見上開協議保證契
    約書係因原告發現向被告所承買之系爭房地已被劃為計畫道路用地，有被徵收之
    可能，而發生爭執，雙方為終止爭執或防止爭執發生而成立之和解契約甚明。是
    兩造既已合法成立和解，則依前開說明，自均應受該協議保證契約書之拘束。（
    三）又系爭房地業已經台中縣政府徵收，並已發放第一次補償費二百零六萬二千
    零一十元予原告之事實，業據原告提出工程徵收土地各項補償費用明細表一份、
    支票乙紙（均為影本）為證，且為兩造所不爭執，應堪信為真正。系爭房地既經
    政府徵收，則由該協議保證書之內容以觀，已足認上開協議保證契約書所約定內
    容之條件已成就，原告自可依據該協議保證契約書之法律關係請求被告履行協議
    保證書契約。再者，系爭房地經台中縣政府徵收後，原告尚可領取徵收建築改良
    物補償金補差額十三萬八千零三十四元、徵收建築改良物全部拆除救濟金補差額
    五萬五千二百一十三元及徵收建築改良物自拆獎勵金五十七萬四千七百七十三元
    ，合計七十六萬八千零二十元之補償金、獎勵金等其他費用乙節，亦有台中縣烏
    日鄉公所八九烏鄉建字第八三０二號函一份附卷可稽，故原告主張在扣除其所領
    取之補償金、獎勵金及其他費用後，依據上開協議保證契約書請求被告給付不足
    二百九十四萬四千元之差額即一十一萬三千九百七十元，洵屬有據。被告雖辯稱
    該協議保證書內容所約定之條件尚未成就，而原告所提領取補償金是否如原告所
    稱之金額，尚有疑問，又原告因將系爭房地出租，而有租金收入，已無任何損害
    云云，然被告未能舉證以實其說，是被告上開所辯，顯無足取。末查，被告據稱
    原告尚有其他補償金可領取，另聲請本院再次向台中縣烏日鄉公所函查乙節，惟
    原告就系爭房地經台中縣政府徵收後，尚可領取徵收建築改良物補償金補差額、
    徵收建築改良物全部拆除救濟金補差額及徵收建築改良物自拆獎勵金等其他一切
    費用，業經台中縣烏日鄉公所函覆綦詳，已如前述，本院認已無再次函詢之必要
    ，附此敘明。
三、從而，原告依據契約之法律關係，請求被告給付一十一萬三千九百七十元及自起
    訴狀繕本送達翌日即八十八年十一月五日起至清償日止，按年息百分之五計算之
    利息，為有理由，應予准許。
四、兩造分別陳明願供擔保，分別請求假執行或免為假執行，經審核均無不合，爰各
    酌定相當之擔保金額並准許之。
五、兩造其餘攻擊防禦方法及舉證，因本件事證已臻明確，且與判決基礎不生影響，
    爰不一一論述，附此敘明。
六、據上論結，本件原告之訴為有理由，依民事訴訟法第七十八條、第三百九十條第
    二項、第三百九十二條，判決如主文。
中      華      民      國    八十九    年      八      月      三十    日
                                    臺灣臺中地方法院民事第四庭
~B法      官  王世華
右為正本係照原本作成
如不服本判決，應於判決送達後二十日內，向本院提出上訴狀。
中      華      民      國    八十九    年      八      月      三十    日
~B法院書記官


司法院資訊處製作；財團法人民間司法改革基金會備份。
